【裁判字號】    97,台上,1363
【裁判日期】    970328
【裁判案由】    違反槍砲彈藥刀械管制條例
【裁判全文】
最高法院刑事判決            九十七年度台上字第一三六三號
上  訴  人  甲○○
選任辯護人  鄧敏雄律師
上列上訴人因違反槍砲彈藥刀械管制條例案件，不服台灣高等法
院中華民國九十六年十一月二十八日第二審判決（九十六年度上
訴字第三七一一號，起訴案號：台灣板橋地方法院檢察署九十五
年度偵字第一四四七０、二一五五二號），提起上訴，本院判決
如下：
    主  文
上訴駁回。
    理  由
按刑事訴訟法第三百七十七條規定，上訴於第三審法院，非以判
決違背法令為理由，不得為之。是提起第三審上訴，應以原判決
違背法令為理由，係屬法定要件。如果上訴理由書狀並未依據卷
內訴訟資料，具體指摘原判決不適用何種法則或如何適用不當或
所指摘原判決違法情事，顯與法律規定得為第三審上訴理由之違
法情形，不相適合時，均應認其上訴為違背法律上之程式，予以
駁回。本件原判決認定上訴人甲○○有原判決事實欄所載犯行，
係依憑上訴人業於偵查中及審判中供認不諱，證人即當場查獲上
訴人持有本件爆裂物之警員陳德音於第一審之證詞，暨扣案具有
殺傷力與破壞性之外觀似手榴彈之物及以麥克筆為容器所改造之
物各一枚、內政部警政署刑事警察局民國九十五年六月二十九日
刑偵五字第０九五００九六一八九號檢驗通知書等證據，因而撤
銷第一審之科刑判決，改判仍論處上訴人未經許可，持有爆裂物
罪刑。已敘明所憑之證據及其認定之理由。對於上訴人矢口否認
未經許可持有爆裂物犯行，所辯：「楊國樑」在署立台北醫院給
伊一個包包，扣案物是放在包包裡，他說這個是煙火，伊要帶回
汐止山上玩，並不知道有殺傷力，伊未打開背包，不知內有爆裂
物云云，何以係卸責之詞，不足採信，亦已依據卷內資料逐一指
駁。從形式上觀察，原判決並無違背法令之情形存在。上訴意旨
略稱：原審判決就扣案之兩枚疑似爆裂物是否具有槍砲彈藥刀械
管制條例所規定之破壞性與殺傷力，非不得藉由傳訊該為鑑定之
人員到庭作證以資證明，原審應依職權調查證據而未為之，有應
調查之證據而未予調查之違法；另上訴人已明確陳述係「楊國樑
」交付包包給伊，然原審就「楊國樑」其人是否確係存在，是否
確實或無法到庭，未能依職權踐行對上訴人有利之調查方法，遽
依現有資料判決，對上訴人自有不利；又縱認上訴人犯罪確實成
立，量刑仍須合乎罪刑相當原則，衡諸本件犯罪情狀，原審未依
刑法第五十九條之規定，對上訴人予以酌減其刑，有適用法則不
當之違法云云。經查：按證據之取捨及證據證明力如何，均屬事
實審法院得自由裁量、判斷之職權，苟其此項裁量、判斷，並不
悖乎通常一般之人日常生活經驗之定則或論理法則，又於判決內
論敘其何以作此判斷之心證理由者，即不得任意指摘其為違法，
據為提起第三審上訴之合法理由。又所謂爆裂物，係指其物有爆
發性，且有破壞力，可於瞬間將人及物殺傷或毀損者而言，本院
二十二年度上字第四一三一號判例足資參照。原判決已敘明，本
件經內政部警政署刑事警察局鑑定結果，已明確說明上訴人所持
有之扣案物品，經引燃後皆發生爆炸，為點火式具殺傷力之爆裂
物；參以該二枚爆裂物中，外觀狀似手榴彈者內有填充鐵珠，另
以麥克筆改造者外部有加裝九根鋼釘，則一旦經點火引燃引信，
除可致該爆裂物本體瞬間產生爆炸外，爆炸之際鐵珠、鋼釘，均
會射出，顯可於瞬間達到將人、物殺傷或毀損之程度，其具有殺
傷力，殆無疑義。次查，上訴人於第一審並未供出該「楊國樑」
者之年籍、住址，殆至原審審理時，雖陳報住址，但經依址傳喚
未到庭，且該人年籍既無從確認，更無礙上訴人本件持有爆裂物
犯行之認定，上訴人及其原審之辯護人亦陳稱捨棄傳喚該證人，
法院自無再傳喚調查必要。核無不合。原判決復就上訴人持有具
有殺傷力之爆裂物，其犯罪並無特殊之原因與環境而在客觀上足
以引起一般之同情，自無適用刑法第五十九條酌量減輕其刑規定
之餘地，已於理由詳加說明。上訴意旨，無非係對事實審法院採
證認事之職權行使及原審已調查、理由已說明之事項，仍執陳詞
漫事爭執，並非適法之上訴第三審理由。衡以上述說明，應認其
上訴為違背法律上之程式，予以駁回。
據上論結，應依刑事訴訟法第三百九十五條前段，判決如主文。
中    華    民    國  九十七  年    三    月  二十八  日
                      最高法院刑事第七庭
                          審判長法官  洪  清  江
                                法官  石  木  欽
                                法官  韓  金  秀
                                法官  陳  晴  教
                                法官  李  錦  樑
      本件正本證明與原本無異
                                      書  記  官
中    華    民    國  九十七  年    四    月   十一   日
                                                      Ｋ


司法院資訊處製作；財團法人民間司法改革基金會備份。
